【裁判字號】    98,易,472
【裁判日期】    981231
【裁判案由】    業務侵占
【裁判全文】
臺灣高雄地方法院刑事裁定               98年度易字第472號
公  訴  人  臺灣高雄地方法院檢察署檢察官
被      告  乙○○
上列被告因業務侵占案件，經檢察官提起公訴（98年度偵字第
1629號），本院裁定如下：
    主  文
公訴駁回。
    理  由
一、公訴意旨略以：被告乙○○係址設高雄縣鳳山市○○路293
    巷6 號3 樓「凡捷商行」員工，負責運送貨物，並向客戶收
    取貨款，為從事業務之人，竟意圖為自己不法之所有，先後
    於民國97年2 月23日至同年3 月20日間某日，利用運送貨
    物後向客戶收取貨款之機會，將客戶所交付之全部貨款新臺
    幣（下同）3 萬2,175 元及所收取貨款中之5,520 元、1,40
    5 元，共計3 萬9,100 元，以變異持有為所有之意思，予以
    侵占入己；97年4 月26日前某日，以上開相同手法，侵占
    客戶所交付之部分貨款共計6 萬9,360 元；97年4 月22日
    至同年6 月7 日間某日，以上開相同手法，侵占客戶所交付
    之全部貨款3 萬1,490 元及所收取貨款中之2 萬2,721 元，
    共計5 萬4,211 元。嗣分別於同年3 月20日、同年4 月26日
    、同年6 月7 日「凡捷商行」負責人甲○○核對應收帳款，
    並逐一向客戶查詢確認後，始悉上情。因認被告涉犯刑法第
    336 條第2 項之業務侵占罪嫌等語。並以告訴人甲○○於偵
    查中之指訴、被告之薪資表、客戶出貨明細表、應收款統計
    表、被告書立並簽名之切結書等件為其論據。
二、按起訴書，應記載犯罪事實及證據並所犯法條；次按檢察官
    就被告犯罪事實，應負舉證責任，並指出證明之方法；法院
    於第一次審判期日前，認為檢察官指出之證明方法顯不足認
    定被告有成立犯罪之可能時，應以裁定定期通知檢察官補正
    ；逾期未補正者，得以裁定駁回起訴，刑事訴訟法第264 條
    第2 項第2 款及同法第161 條第1 項、第2 項分別定有明文
    。
三、經查：
  (一)關於告訴人之指訴，係以使被告判罪處刑為目的，故多作不
    利於被告之陳述，自不得以其指訴為被告犯罪之唯一證據，
    最高法院著有84年度臺上字第5368號判決可資參照。況且，
    告訴人之指訴，除依刑事訴訟法第271 條之1 規定到庭單純
    陳述意見時，毋庸具結外，如就與待證事實有重要關係之親
    身知覺、體驗事實陳述時，即居於證人之地位，自應依同法
    第186 條第1 項規定命其具結，該供述證據始具證據能力，
    如未踐行人證之法定調查程序，應不得作為證據，此經最高
    法院93年度臺上字第6578號、93年度臺上字第6838號、94年
    度臺上字第903 號、94年度臺上字第1053號判決闡釋甚詳。
    又被告以外之人於檢察事務官、司法警察官或司法警察調查
    中所為之陳述，未經被告於審判期日踐行詰問之程序，性質
    上屬於傳聞證據，依同法第159 條之2 規定，該陳述除具有
    較可信之特別情況及為證明犯罪事實存否所必要者外，不具
    有證據能力，最高法院96年度台上字第5979號判決意旨亦足
    參照。茲本件告訴人甲○○係於97年9 月間具狀提出告訴，
    嗣於97年11月24日上午經檢察事務官詢問後，檢察官旋即於
    98年2 月5 日對被告提起公訴，惟因告訴人經檢察事務官詢
    問之供詞內容未經具結，揆諸上開說明，自不得逕予作為證
    據。再者，起訴書固以被告書立並簽名之切結書為據，然該
    份切結書充其量僅得視同被告於審判外之自白，仍須其他證
    據加以補強，方得據以憑認，倘若在其他補強證據尚無法互
    稽相合前，自不得單以被告所為不利於己之陳述，作為斷罪
    依據。
  (二)起訴書所稱被告書立並簽名之切結書，其上固載有「查乙○
    ○97年3 月20日共計貨單7 張32175 元查核侵占屬實」、「
    ……以上鄭員坦承利用職務之便佔為己用」、「查核乙○○
    97年6 月7 日帳款挪用共計：9 張、金額共計31490 、短少
    現金22721 、共計54211 、伍萬肆仟貳佰壹拾壹元整」、報
    帳短缺現金25426 、有補-2705 、22721 」等字樣，而被告
    乙○○則簽名及按指印於後（見他字卷第3 至6 頁），然因
    上開坦承侵占之字跡，顯與乙○○簽名之字樣不合，且告訴
    人於本院行準備程序時自承係由其所撰寫（見本院易字卷第
    16、17頁），故究竟係告訴人先書立該等字樣後，方由被告
    在其上簽名按印？抑或是被告先簽名按印後，方由告訴人在
    其上加以撰寫？當非無疑。
  (三)另告訴人於本院行準備程序時陳稱：「97年3 月20日我去客
    戶那邊查帳時發現有7 張貨單（金額分別為6355元、3765元
    、3335元、2250元、5000元、3800元、2200元）的款項被告
    已經收取而挪為己用（至於上開其中1 張貨單上應收款項為
    10470 元，被告將其中的5470元交給商號，另外的5000元係
    挪為己用），上開金額合計26705 元。起訴書上所載被告自
    97年2 月23日起至同年3 月20日止所收取貨款32175 元這個
    數字是我當時向檢察官陳報，事實上今天細算以後應該要扣
    除被告就上開貨單中已繳回公司之5470元，故此部分金額應
    更正為26705 元（00000-0000＝26705 ）。至於起訴書上所
    載被告在上開期間收取貨款中之5520元、1405元挪為己用，
    也是我在偵查中向檢察官陳報的，但實際上這兩筆數字並沒
    有提出貨單加以佐證，而是因為這兩筆帳有在商號的電腦顯
    示，但訊問客戶後，客戶表示該兩筆貨款已經交給我們商號
    了，所以我認為這兩筆貨款也是被被告所侵占，從而遂在交
    給檢察官的資料中自行填載該兩筆款項。」等語（見本院易
    字卷第16頁），亦足見告訴人於偵查中指訴被告侵占金額顯
    與卷證未合，故檢察官據以提起公訴所憑之證據，確有瑕疵
    可言。
  (四)再者，上開被告簽名按印之切結書固均有出貨單附列在卷，
    然告訴人供稱在出貨時會有客戶要求賒帳之情形，且客戶不
    一定會於收貨當時立即付款等語（見本院易字卷第16頁），
    是則，實難逕以被告送貨後未收回之款項，即全數論列為被
    告侵占之款項。更遑論依照起訴書「犯罪事實」欄所載「被
    告先後於民國97年2 月23日至同年3 月20日間某日，利用
    運送貨物後向客戶收取貨款之機會，將客戶所交付之全部貨
    款新臺幣（下同）3 萬2,175 元及所收取貨款中之5,520 元
    、1,405 元，共計3 萬9,100 元，以變異持有為所有之意思
    ，予以侵占入己；97年4 月26日前某日，以上開相同手法
    ，侵占客戶所交付之部分貨款共計6 萬9,360 元；97年4
    月22日至同年6 月7 日間某日，以上開相同手法，侵占客戶
    所交付之全部貨款3 萬1,490 元及所收取貨款中之2 萬2,72
    1 元，共計5 萬4, 211元。」等情，並於「證據並所犯法條
    」欄記載「核被告所為，係犯刑法第336 條第2 項之業務侵
    占罪嫌。其先後多次犯行，犯意各別，行為互殊，請予分論
    併罰」等語，顯見檢察官起訴之犯罪事實，係指被告於不同
    時、地所為收取貨款後據為己有之行徑，分別涉犯多次業務
    侵占罪嫌。然而，被告究係於何時、在何處、自何人收取貨
    款後予以侵占入己，就上開起訴書內容而言，顯然未就此等
    犯罪基本事實詳加記載及區分。又公訴人固將告訴狀後所附
    之出貨明細表、應收款統計表、被告書立並簽名之切結書等
    件，作為本案起訴所憑證據，然此等書證究係用以佐證被告
    何次侵占貨款之行為？各次侵占金額又為若干？亦未見起訴
    書載述細分。再者，既然起訴事實認定被告係將貨物交付客
    戶後收取貨款並將該等貨款侵占入己，則為何起訴書所憑即
    臺灣高雄地方法院檢察署97年度他字第7582號卷第3 頁之出
    貨明細表上所記載之出貨日期（分別為97年3 月20日、3 月
    6 日、3 月8 日、3 月3 日、3 月18日、2 月23日、3 月10
    日），會與起訴書此部分所載被告侵占貨款之日期（即97年
    2 月23日至同年3 月20日間某日）有所不同？又起訴書所憑
    即臺灣高雄地方法院檢察署97年度他字第7582號卷第4 頁之
    出貨明細表上所載之金額既為12,415元，但為何此部分認定
    被告之侵占金額為69,360元？另公訴意旨認為被告於97年4
    月22日至同年6 月7 日間某日侵占貨款共計54,211元，所憑
    之出貨明細表是否即係臺灣高雄地方法院檢察署97年度他字
    第7582號卷第6 頁之出貨明細表？然為何該紙明細表上所載
    之貨款金額與起訴書此部分所載之侵占金額不同？故據上析
    述，在在均足以得見告訴人之指訴實無法與其所提出之卷證
    資料勾稽相合。
  (五)復查，被告因於94年10月22日起至95年3 月31日止，利用為
    本件告訴人運送貨物後向客戶收款之機會，將客戶所交付之
    貨款13萬726 元侵占入己，而經臺灣高雄地方法院檢察署檢
    察官於96年3 月29日以96年度偵緝字第853 號為緩起訴期間
    2 年、命被告立悔過書、向財團法人犯罪被害人保護協會臺
    灣高雄分會支付30,000元及按月支付8,000 元予告訴人之緩
    起訴處分，有該份緩起訴處分書及臺灣高等法院被告前案紀
    錄表附卷可考。據告訴人於本案偵查中供稱其業已按照上開
    緩起訴條件，從被告應領薪津中扣得89,758元，並庭呈被告
    自96年10月份起至97年7 月份止之薪資表附卷（見他字卷第
    19、21至23頁）；另告訴人於本院行準備程序時供稱：「當
    時和解的條件是從被告收受緩起訴處分命令通知書起15個月
    內，按月支付告訴人8000元，但當時被告已被我解僱，亦無
    其他工作可以將上開和解款項加以清償，所以我在96年10月
    份的時候又再僱用被告擔任送貨司機，並以其應該領取的薪
    水抵償其應給付之和解款項，按照雙方的約定，被告每月應
    領取的薪資為2 萬5 千元，但我每天會按照實際狀況支付被
    告零用金，而這些零用金則是其應領薪水的一部份，零用金
    以外所剩餘的薪資款項我則不發給被告，而將其作為被告抵
    償上開和解款項之一部分。據我統計，從96年10月起至97年
    7 月止，從被告應領之薪資中加以抵償上開和解款項之金額
    共為8 萬9758元。」等語，並庭呈明細表乙紙附卷（見本院
    易字卷第16、18頁）。惟縱令告訴人單方面所書立自96年10
    月份起至97年7 月份扣款8 萬9758元之上開明細屬實，亦足
    見告訴人在此10個月間，平均每月之扣款金額，已逾上揭緩
    起訴處分書所定之8000元。再將該等明細與告訴人於偵查中
    所提出被告之薪資表加以比對，更足徵上開偵卷中所附之被
    告薪資表上所載「15136 、15509 、6196、15667 、17258
    、16278 、-10207、-6476 、12439 、7958」等數字，均係
    列載為被告「實領薪資」之欄位，而非被告之實扣金額，故
    在告訴人所提出之資料尚存謬誤且顯有疑義之情況下，實難
    僅以其單方面指訴，遽為被告不利之認定。更何況告訴人於
    偵查中泛稱：其提出告訴之部分，都一一與客戶作過確認，
    客戶說貨款都被乙○○收走等語（見他字卷第18頁），惟卷
    內竟無相關客戶之筆錄或被告收取貨款之簽收單相佐，足見
    本件起訴書所載犯罪事實所憑之證據確屬混沌未明。
  (六)據上理由，本院於98年9 月9 日裁定命公訴人補正。公訴人
    雖於98年10月14日以98年度偵字第1629號補充理由書以卷內
    告訴人所提出之貨單及其到庭陳述之事實，將告訴人所訴被
    告歷次侵占之金額、日期及客戶名稱製作附表加以整理，並
    表示：「本件被告所涉犯行，已有告訴人到庭陳述及其提出
    之貨單資料可資參照，另依刑事訴訟法第159 條之2 規定可
    知，告訴人先前於檢察官、事務官調查中所為之證述，與審
    判中不符時，若先前之陳述有特別可信之情況，且為證明犯
    罪事實所必要，得為證據，是告訴人陳述是否不一、所述內
    容是否實在，恐須由告訴人到庭行交互詰問以期發現真實。
    另被告於偵查中到庭時陳稱伊已將錢拿去家裡用，復有被告
    簽名之切結書在卷，被告雖辯稱伊簽名時未寫明內容，然此
    亦屬證據評價之範圍，請審酌依法判斷認定。」等語（見本
    院易字卷第40、41頁），暨經公訴檢察官於98年11月18日以
    98年度蒞字第9194號補充理由書載述：「另請審酌偵查中被
    告承認因侵占事件而遭告訴人扣款乙情，且陳稱：『（問：
    那是指之前那次，還是指現在這次？）答：這次也一樣阿』
    等語，此外，亦坦承將侵占之錢當作家用等語，顯見告訴人
    指訴內容應非虛妄。故本件事證明確，被告犯行洵堪認定。
    」等語（見本院易字卷第60頁）。惟查：
    1.按一般業界之慣例，送貨員代表公司向收貨者收取款項時
      ，當然要備妥所收款項之明細資料，如此才能依據收款明
      細上之資料，正確地向收貨者收款；同時，收貨者交付所
      繳交之款項後，為保障其自身權益，通常亦會向該送貨收
      帳員索取收據，作為繳款之憑證。因此，送貨員於送貨當
      時若一併對收貨者收取貨款時，自然亦需備妥繳款收據；
      而公司欲稽查該送貨收帳員之收款情形，勢必憑藉上述帳
      單及收據存根互為稽核以資為據。茲本件告訴人於偵查中
      固提出出貨明細表、應收帳統計表等件（見他字卷第3 至
      6 頁），作為其指示被告前去送貨及收款之憑據，但被告
      既已否認其曾將該等所收款項侵占入己，則焉能僅憑告訴
      人之指訴即逕認該等送貨對象確實已將應付款項交付予被
      告？況設若並無證據足認被告已自該等送貨對象處收取貨
      款，又焉能逕論被告有將該等貨款侵占入己之犯嫌？職是
      ，公訴人在無相關證據相佐前，僅憑告訴人之指訴及其所
      提出上開出貨明細表、應收帳統計表等文件，即認定該等
      文件上之收貨者業已將貨款如數交予被告且該等貨款已由
      被告侵吞挪用等情，尚嫌速斷。
    2.再者，一般人對於刑事案件在心理上會產生一定之衝擊，
      當感到自己須對案件負有責任時，抑或者自己感到嫌疑太
      深而難以或無法辯解時，往往會錯誤或輕率地承認自己犯
      有罪行，甚至進而與被害人達成和解，以冀圖儘快解決該
      案件，此種情形尤常發生於財產性犯罪或遷就於職場上主
      從關係之受僱者身上。因此，當發現被告可能出現此種情
      形時，自不能僅以被告於該案發生之初，所書立之切結書
      、借據或本票等證物，逕作為認定被告涉有犯嫌之唯一依
      據，仍應參酌其他客觀事證交互稽核方可。查起訴書所稱
      被告書立並簽名之切結書，其上固載有被告之簽名及挪用
      、侵占款項之字樣，然告訴人自承該等「查核被告侵占屬
      實、被告坦承利用職務之便佔為己用、查核被告挪用帳款
      、報帳短缺現金」之字樣均為其所書寫，且核與被告之筆
      跡不合，業如前述，是倘若無法證明上開字樣係由告訴人
      先行書立後方由被告在其上簽名按印者，自無法據以認定
      被告確曾坦認業務侵占犯行。況縱令上開字樣確係由告訴
      人先行書立後，方由被告在其上簽名按印者，充其量亦僅
      能證明被告曾經自白上開犯行，但當被告因受僱於告訴人
      而不得不服從於告訴人之意思在上開切結書上簽名按印時
      ，此等自白是否確具任意性，當無疑義，故不得在未調查
      其他證據相互勾稽前，單憑上開切結書認定被告涉有本件
      業務侵占犯嫌。
    3.復就本件偵查中對被告所為之詢問筆錄所載：「（問：你
      之前已有因侵占被緩起訴，為何現在又有侵占之事情？）
      我每月的薪水都有扣還給他，今天證據上清單的錢，公司
      都已經從我薪水上扣完了。」、「（問：你拿那些錢去作
      何用？）我拿去家裡用，他說用那些錢要罰10倍，所以1
      萬就變成10萬，我在那家公司已經工作2 、3 年，每天都
      只有200 元餐費。」、「（問：每月要付8 萬給公司是否
      知道？）知道。」、「（問：你剛不是說，你收到的貨款
      都會去作家用了嗎？）對啊，可是老闆也知道。」等語（
      見他字卷第19、20頁），似指被告已承認將所收貨款挪作
      家用之意。然經本院受命法官勘驗偵訊錄音光碟及製作譯
      文（詳見本院易字卷第52至57頁），針對上開詢問筆錄內
      容部分摘錄譯文如附表一所載，得見被告於偵訊時一再表
      示其因上開緩起訴案件，而必須每月償還8 千元予告訴人
      （詢問筆錄誤繕為8 萬元），因此其除每日領取2 、3 百
      元餐費作為工作收入外，其他薪資均未領取，而是由告訴
      人將其應領取之薪資用來扣抵債務，且其於回答問題之過
      程中，又不時地未針對問題回答，致使承辦檢察事務官多
      次打斷被告之回答內容，又當檢察事務官問及被告是否將
      錢拿去作為家用時，被告因無法區分所問係指之前緩起訴
      案件時之情形，抑或本案所涉犯嫌，方回答「我沒有領到
      錢」、「阿老闆也知道阿」等語，然無論如何，尚難自該
      等偵訊過程中確認被告業已自白本件侵占罪行，自不得逕
      以此等偵訊內容作為不利於被告之認定。
    4.另法院固應依職權調查證據，但並無蒐集證據之義務（最
      高法院87年度臺非字第1 號、88年度臺上字第2004號判決
      意旨參照），且依刑事訴訟法第161 條第1 項之規定，公
      訴人就此部分，應負實質之舉證責任，而法院本於公正、
      客觀之立場，並無協助檢察官蒐集對被告不利證據之義務
      。然由於本件公訴意旨就被告係自何人收取貨款後予以侵
      占入己之事實及證據，均付之闕如，亦無任何關於被告各
      次收取貨款之時間、地點、金額等佐證資料，此經本院命
      公訴人補正後，迄今仍未補正，是尚難僅憑起訴書所載認
      定本件公訴意旨所憑證據已臻完備。
四、綜上所述，公訴人以被告涉犯刑法第336 條第2 項之業務侵
    占罪嫌，提起公訴，然被告始終否認犯行，且公訴人所提之
    證據，其中經被告簽名按印之切結書尚無法認定為被告之自
    白，單憑卷附被告之薪資表、客戶出貨明細表、應收款統計
    表等文件，又不足以證明被告確有侵占告訴人之款項，而告
    訴人所為未經具結之指訴，又無證據能力，亦不足為被告不
    利之認定依據。準此，本院認為公訴人指出之證明方法顯不
    足以認定被告有成立犯罪之可能，而於第一次審判期日前裁
    定公訴人應於定送達後1 個月內，補正被告業務侵占之證據
    ，該裁定業於98年9 月16日送達於公訴人，有送達證書1 份
    在卷可稽，公訴人雖於98年10月14日、11月17日提出補充理
    由書，但逾期仍未補正相關證據，是經本院自形式審查，既
    不足以認定被告有成立犯罪之可能，爰依法裁定駁回起訴。
五、依刑事訴訟法第161 條第2 項後段，裁定如主文。
中    華    民    國    98    年    12    月    31    日
                    刑事第四庭  審判長法  官  洪碩垣
                                      法  官  張  震
                                      法  官  葉文博
以上正本證明與原本無異。
如不服本裁定，應於收受送達後5 日內向本院提出抗告狀。
中    華    民    國    98    年    12    月    31    日
                                      書記官  李柏親
附表一：勘驗譯文節錄
檢：你之前已經有一次也是侵占的情形了耶，怎麼這次又出來了
    了阿？
鄭：阿然後就是他想，我想告訴檢察官就是，我在這邊工作，阿
    我領的錢每個月都有還給他
檢：我的意思是說，等一下，「你之前已經有因侵占公款起訴，
    怎麼現在現在又有事了，因侵占獲緩起訴，為何現在又有侵
    占的事情發生」，你說怎樣？
鄭：就是因為我。
檢：你每個月薪水都有扣還給他？
鄭：有，然後，我這邊有一張單子。
檢：那是指之前那次，還是指現在這次？
鄭：這次也是一樣阿。
檢：從薪水裡面扣是不是？
鄭：對，我都沒有領到半毛錢，我每天就是有兩百塊的吃飯的錢
    ，他是，他給我的薪資單，然後他（被打斷）。
檢：好啦，你先等一下啦
鄭：好，然後他說要（被打斷）。
檢：你說，你說那些，你說上面今天證據資料上面寫的款項都已
    經從你薪水裡面扣完了？
鄭：扣完了。
檢：（把薪資單退回給乙○○）來，我告訴你，扣完了不代表你
    沒有侵占，侵占是你錢你一拿走的時候就已經構成了。
鄭：我沒有完，我真的沒有完。
檢：阿如果如果今天，「今天證據清單上面的錢公司都已經從我
    的薪水裡面扣」（被打斷）。
鄭：扣完了阿。
檢：扣完了是不是？我現在沒有說你要還錢的事情，我現在要說
    的是，你還錢的義務雖然已經了了，可是你刑事上的責任還
    有。
鄭：他根本，我還他錢的時候，他那些單據應該要還給我，可是
    他沒有還給我阿。
檢：侵占就是侵占，你沒有無論你還錢了沒都是侵占阿，阿你拿
    那些錢去幹嘛用，你拿那些錢去作什麼用？
鄭：家裡用阿。
檢：那些錢，拿去家裡用是不是？
鄭：我根本..對對對對，這是他給我的薪資單阿，因為他，用他
    的錢就是他說要罰10倍阿。
檢：「我拿去家裡用」，他說要罰10倍？
鄭：對，這邊可以當證據，他說1萬就是變10萬
檢：「他說用這些錢要罰10倍，他說用這些錢要」，那是你們民
    事的問題阿，「這些錢要罰10倍，所以1萬就變成10萬」，
    你總共從你薪水裡面扣多少錢？
鄭：我沒有領過薪水阿。
檢：你從什麼時候就沒有領薪水了？
鄭：他說，他他他用給我的是（被打斷）。
檢：我說你從什麼時候開始就沒有領過薪水了？
鄭；我去工作的時候，他每天（被打斷）。
檢：你什麼時候去工作阿？
鄭：已經兩三年了，我在這間公司已經工作2 、3 年了。
檢：「我在這家公司工作2 、3 年」。
鄭：每天領兩百塊的餐費。
檢；「工作2 、3 年，每天只有領2 、3 百塊的餐費」，其餘的
    薪水都被扣掉了？
鄭：對，都被扣掉了，沒有領一毛錢。
檢：阿所以我的意思就是說，今天他告的這3 張、這3 、這3 張
    單據上面所寫的款項都是從你薪水裡面扣就對了？
鄭：扣光了阿。
（中間略）
檢：你沒有領到你的薪水？
鄭：對，然後他的，他根本（被打斷）。
檢：來，那個我問你，你每個月要付八千塊給告訴人你知道嗎？
鄭：知道阿，被他扣完了阿。
檢：阿你不是說你錢都拿去作家裡的用用途了嗎？
鄭：我沒有領到錢，然後（被打斷）。
檢：阿，我不是，你不是說那個你收的貨款，你都拿去拿去作家
    裡的開支用了嗎？那你剛剛講的阿？
鄭：阿老闆也知道阿。
檢：老闆知道不代表你沒有罪阿，「你剛剛不是講說，你收的貨
    款都拿去作家用？對阿，老闆也知道？」，好，麻煩筆錄後
    面簽名齁，民事的部分自行處理，我們只管刑事齁（以下略
     ）。

司法院資訊處製作；財團法人民間司法改革基金會備份。
